臺灣雲林地方法院刑事判決　　　　　　　100年度易字第606號
公　訴　人　臺灣雲林地方法院檢察署檢察官
被　　　告　蔡麗發
上列被告因竊盜案件，經檢察官提起公訴（100 年度偵緝字第23
2 號），本院判決如下：
    主  文
蔡麗發犯竊盜罪，累犯，處拘役肆拾日，如易科罰金，以新臺幣
壹仟元折算壹日，扣案網子壹支及籠子壹個均沒收之；又犯竊盜
罪，累犯，處拘役肆拾日，如易科罰金，以新臺幣壹仟元折算壹
日，扣案網子壹支及籠子壹個均沒收之；又犯竊盜罪，累犯，處
拘役肆拾日，如易科罰金，以新臺幣壹仟元折算壹日，扣案網子
壹支及籠子壹個均沒收之。應執行拘役壹佰日，如易科罰金，以
新臺幣壹仟元折算壹日，扣案網子壹支及籠子壹個均沒收之。
其餘被訴部分無罪。
    事  實
一、蔡麗發前因詐欺案件，經臺灣士林地方法院於民國96年7 月
    31日以96年度易緝字第49號判處有期徒刑8 月確定，於97年
    3 月13日縮刑期滿執行完畢。詎其聽信偏方，誤認食用貓肉
    有益其身體健康，竟意圖為自己不法所有之各別犯意，先於
    100 年6 月14日晚上6 時許，駕駛車牌號碼S5-4727 號自用
    小貨車，至雲林縣口湖鄉成龍村87號前，以其所有之網子1
    支及籠子1 個，捕抓徐滿惠在該處飼養之貓3 隻而竊取之。
    又於同年月17日下午5 時許，在同一地點，以同一方式，竊
    取徐滿惠飼養之貓1 隻。又於同年月20日下午5 至6 時許，
    在同一地點，以同一方式，竊取徐滿惠飼養之貓2 隻。嗣為
    警循線查獲，蔡麗發已將所竊之4 隻貓予以宰殺食用，另2
    隻貓則於同年6 月21日交付警方轉由徐滿惠領回。
二、案經徐滿惠訴由雲林縣警察局北港分局報告臺灣雲林地方法
    院檢察署檢察官偵查起訴。
    理  由
一、程序方面：按除簡式審判程序、簡易程序及刑事訴訟法第37
    6 條第1 款、第2 款所列之罪之案件外，第一審應行合議審
    判，刑事訴訟法第284 條之1 定有明文。查被告經起訴所犯
    之刑法第320 條第1 項之竊盜案件，係屬刑事訴訟法第376
    條第2 款所列之罪，則本院第一審自無庸行合議審判，先予
    敘明。
二、證據能力部分：
  (一)按刑事訴訟法第159 條之1 第2 項規定：「被告以外之人於
    偵查中向檢察官所為之陳述，除顯有不可信之情況者外，得
    為證據。」，查證人徐滿惠於偵查中向檢察官所為之證述，
    係以證人身分具結作證，而檢察官代表國家偵查犯罪、實施
    公訴，依法其有訊問被告、證人及鑑定人之權，而實務運作
    時，偵查中檢察官向被告以外之人所取得之陳述，原則上均
    能遵守法律規定，不致違法取供，其可信性極高，符合取證
    之合法程序，且亦未見「顯有不可信」之情況，故上開證詞
    雖於審判外所為，但應為傳聞證據之例外，具有證據能力。
  (二)依刑事訴訟法第159 條第1 項：「被告以外之人於審判外之
    言詞或書面陳述，除法律有規定者外，不得作為證據。」之
    規定，其所謂：「被告以外之人於審判外之言詞或書面陳述
    」，並不包含「非供述證據」在內。查以攝影器材所拍攝之
    照片，係依機器之功能攝錄實物形貌而形成之圖像，除係以
    人之言詞或書面陳述為攝取內容，並以該內容為證據外，照
    片所呈現之圖像並非上揭「被告以外之人於審判外之言詞或
    書面陳述」之範圍，其有無證據能力，自應與一般物證相同
    ，端視其取得證據之合法性及已否依法踐行證據之調查程序
    ，以資認定（最高法院97年度台上字第3854號判決意旨參照
    ）。卷附蒐證照片10張（警卷第3 至4 頁、第12至13頁、第
    23頁），係警以照相機之機械力拍攝取得，非傳聞證據，復
    查無違法取證之情形，應有證據能力。
  (三)末按被告以外之人於審判外之陳述，雖不符刑事訴訟法第15
    9 條之1 至之4 之規定，而經當事人於審判程序同意作為證
    據，法院審酌該言詞陳述或書面陳述作成時之情況，認為適
    當者，亦得為證據，同法第159 條之5 第1 項定有明文。其
    立法意旨在於傳聞證據未經當事人之反對詰問予以核實，原
    則上係予排除，惟若當事人已放棄對原供述人之反對詰問權
    ，於審判程序中表明同意該等傳聞證據可作為證據，基於證
    據資料愈豐富，愈有助於真實發見之理念，並尊重當事人對
    傳聞證據之處分權，且強化言詞辯論主義，使訴訟程序進行
    順暢，此時，法院自可承認該傳聞證據之證據能力。查本判
    決除上揭所述證據外，以下所引被告以外之人之言詞或書面
    陳述，雖未符同法第159 條之1 至之4 之規定，但經檢察官
    、被告同意或不爭執供為證據使用，本院審酌該等供述證據
    之作成及取得之狀況，未見違法或不當取證之情事，且為證
    明被告犯罪事實存否所必要，以之作為證據，認屬適當，復
    經本院於審判期日就上開證據依法進行調查、辯論，依刑事
    訴訟法第159 條之5 規定，均具有證據能力。
三、認定犯罪事實所憑之證據及理由：被告蔡麗發對上揭竊盜之
    犯罪事實坦承不諱，核與證人廖火木於警詢中證述其出借車
    牌號碼S5-4727 號自用小貨車之情節、證人徐滿惠於警詢、
    檢察官訊問及本院審理中證述其目擊被告行竊及失竊貓隻之
    情狀大致相符，並有蒐證照片10張（警卷第3 至4 頁、第12
    至13頁、第23頁）、贓物認領保管單1 張（警卷第5 頁）在
    卷可參，復有扣案之網子1 支及籠子1 個可佐，堪認被告自
    白核與事實相符，可以採信，復有上揭證據為佐，其犯行明
    確，應足認定。
四、論罪科刑：
  (一)核被告蔡麗發所為，係犯刑法第320 條第1 項之竊盜罪共三
    罪，其所犯上揭三罪，犯意各別，行為不同，應分論併罰。
    被告前因詐欺案件，經臺灣士林地方法院以96年度易緝字第
    49號判處有期徒刑8 月確定，於97年3 月13日縮刑期滿執行
    完畢，有臺灣高等法院被告前案紀錄表附卷可參，其於受徒
    刑之執行完畢後，5 年以內故意再犯本件有期徒刑以上之罪
    ，依刑法第47條第1 項之規定，應論以累犯，並均加重其刑
    。
  (二)爰審酌被告未婚無子女，父母均歿，其獨自一人生活，無恆
    產，現在友人住所間移住而居無定所，其學歷為高職畢業，
    曾以駕駛計程車、綑工為業，現以打零工謀生，經濟貧困，
    其因誤信偏方而竊取他人飼養之貓而宰殺，輕視貓之生命，
    雖未獲被害人諒解，但其犯後尚有悔意，且主動交出所竊之
    貓2 隻，均由被害人領回等一切情狀，各量處如主文所示之
    刑及定其應執行之刑，並均諭知易科罰金之折算標準，以期
    改過遷善。扣案網子1 支及籠子1 個為被告所有供犯罪所用
    之物，併依刑法第38條第1 項第2 款、第3 項之規定，宣告
    沒收之。
五、無罪部分：
  (一)公訴意旨另以：被告意圖為自己不法所有之各別犯意，於10
    0 年6 月15日及16日，駕駛車牌號碼S5-4727 號自用小貨車
    ，至雲林縣口湖鄉成龍村87號前，以其所有之網子1 支及籠
    子1 個，捕抓徐滿惠在該處飼養之貓各1 隻、2 隻而竊取之
    。因認被告就此涉犯刑法第320 條第1 項之竊盜罪嫌。
  (二)按犯罪事實應依證據認定之，無證據不得認定犯罪事實；不
    能證明被告犯罪者，應諭知無罪之判決，刑事訴訟法第154
    條第2 項、第301 條第1 項分別定有明文。又按認定不利於
    被告之事實，須依積極證據，苟積極證據不足為不利於被告
    事實之認定時，即應為有利於被告之認定，更不必有何有利
    之證據；另認定犯罪事實所憑之證據，雖不以直接證據為限
    ，間接證據亦包括在內，然而無論直接或間接證據，其為訴
    訟上之證明，須於通常一般之人均不致有所懷疑，而得確信
    為真實之程度者，始得據為有罪之認定，倘其證明尚未達於
    此一程度，而有合理性懷疑存在時，即不得遽為被告犯罪之
    認定。再刑事訴訟法第161 條第1 項規定：檢察官就被告犯
    罪事實，應負舉證責任，並指出證明之方法。因此，檢察官
    對於起訴之犯罪事實，應負提出證據及說服之實質舉證責任
    。倘其所提出之證據，不足為被告有罪之積極證明，或其指
    出證明之方法，無從說服法院以形成被告有罪之心證，基於
    無罪推定之原則，自應為被告無罪判決之諭知，最高法院30
    年上字第816 號、76年台上字第4986號、92年度台上字第12
    8 號判例意旨可資參照。復按刑事訴訟法第156 條第2 項規
    定，被告雖經自白，仍應調查其他必要之證據，以察其是否
    與事實相符。立法目的乃欲以補強證據擔保自白之真實性；
    亦即以補強證據之存在，藉之限制自白在證據上之價值。而
    所謂補強證據，則指除該自白本身外，其他足資以證明自白
    之犯罪事實確具有相當程度真實性之證據而言。雖其所補強
    者，非以事實之全部為必要，但亦須因補強證據與自白之相
    互利用，而足使犯罪事實獲得確信者，始足當之，亦有最高
    法院74年台覆字第10號判例意旨可參。
  (三)訊據被告堅決否認有於上揭時、地竊貓，其辯稱：伊抓3 次
    共6 隻貓，並非如告訴人所指之行竊5 次及數量等語。查被
    告固於100 年9 月23日檢察官訊問中坦承其共抓取7 隻貓，
    分5 次各於100 年6 月14日抓1 隻、15日抓1 隻、16日抓2
    隻、17日抓1 隻、20日抓5 隻等語。但被告行竊時所駕駛車
    牌號碼S5-4727 號自用小貨車，係向廖火木所借，據證人廖
    火木於100 年6 月20日警詢中證稱：「他（指被告）向我借
    用車輛共有3 次。第一次是6 月14日下午14時至15時間借車
    ，當天晚上21時左右就還我車輛，第二次是6 月16、17日下
    午14時至15時間借車，當天晚上21時左右就還我車輛，第三
    次是6 月20日下午14時至15時間借車，當天晚上22時30分左
    右就還我車輛。」等語，核與被告於同日警詢中，就其駕駛
    車牌號碼S5-4727 號自用小貨車行竊時間之供述：「總共捕
    抓3 次。第1 次時間是100 年6 月14日18時45分，竊得到3
    隻流浪貓。第2 次是在100 年6 月16－17日17時許，竊得到
    1 隻流浪貓。第3 次是在100 年6 月20日17－18時許，竊得
    到2 隻流浪貓。」等語相符。又證人徐滿惠於100 年12月8
    日本院審理中證稱：其於100 年6 月14日看見被告共抓3 隻
    貓，車上籠子內有2 隻，被告手持之網內有1 隻，嗣至17日
    間又有7 隻貓不見等語。另證人吳美英則於100 年7 月25日
    檢察官訊問中證稱係於100 年1 月29日，在台南看見被告抓
    狗等語。依上揭證人所述，均無被告是否於100 年6 月14日
    以外時間行竊之指證，再證人徐滿惠雖證稱於100 年6 月14
    日以後至17日間，尚有7 隻貓不見等語，惟證人徐滿惠所收
    養之貓係流浪貓，且於安置處所均自由活動，僅於就食時間
    會返回飼養地點就食等語，為證人徐滿惠於100 年6 月17日
    警詢中證述甚明，則自難排除該收容貓隻自行逃逸之可能，
    縱有貓隻不見，亦無從逕認全係被告所竊。再證人徐滿惠證
    述其於100 年6 月14日係見被告竊貓3 隻，核與被告於警詢
    及本院審理中供述相符，惟被告於檢察官訊問中卻稱其於當
    日係竊貓1 隻，顯然其就此部分供述係與事實不符，可見被
    告於檢察官訊問中所稱並非全然屬實。徵之證人廖火木上揭
    證詞及被告歷次供述，堪認被告就上揭有罪部分之供述係與
    事實相符，可以認定，但其於檢察官訊問中供述其於100 年
    6 月15日、16日，各竊貓1 隻、2 隻等語，並無其他足資證
    明被告自白之犯罪事實確具有相當程度真實性之證據可言，
    其自白應有可議，難認與事實相符，而檢察官提出之證據，
    復不足為被告有罪之積極證明，且亦無從使本院形成被告有
    罪之心證，基於無罪推定之原則，揆諸前揭說明，自應就此
    部分為被告無罪判決之諭知。
六、適用之法律：
  (一)刑事訴訟法第299第1項前段、第301條第1項。
  (二)刑法第320 條第1 項、第38條第1 項第2 款、第41條第1 項
    、第47條第1 項、第51條第6 款。刑法施行法第1 條之1 。
本案經檢察官陳祥薇到庭執行職務。
中    華    民    國    100   年    12    月    22    日
                  刑事第二庭  法  官  吳基華
以上正本證明與原本無異。
如不服本判決，應於收受判決後10日內，向本院提出上訴書狀，
並應敘述具體理由；其未敘述上訴理由者，應於上訴期間屆滿後
20日內向本院補提理由書（均須按他造當事人之人數附繕本）。
「切勿逕送上級法院」。
                              書記官  李達成
中    華    民    國   100    年    12    月    22    日
附錄論罪科刑法條：刑法第320條。
中華民國刑法第320條
（普通竊盜罪、竊佔罪）
意圖為自己或第三人不法之所有，而竊取他人之動產者，為竊盜
罪，處5  年以下有期徒刑、拘役或 5 百元以下罰金。
意圖為自己或第三人不法之利益，而竊佔他人之不動產者，依前
項之規定處斷。
前二項之未遂犯罰之。